臺灣新竹地方法院刑事判決
111年度金訴字第351號
公  訴  人  臺灣新竹地方檢察署檢察官
被      告  江昊軍


上列被告因違反洗錢防制法等案件，經檢察官提起公訴（111年
度偵字第2696號），本院依簡式審判程序判決如下：
    主  文
甲○○犯三人以上共同詐欺取財罪，共貳罪，均累犯，各處有期徒
刑陸月。應執行有期徒刑柒月。
    事  實
一、甲○○於民國110年7月15日某時許，經由網路刊登廣告與真實
    姓名年籍均不詳、通訊軟體LINE暱稱「貸款達人李建德」、
    「趙正隆」之成年男子洽詢貸款事宜，並獲悉貸款需提供個
    人金融帳戶匯款，並依指示提領交付，以製造不實之往來交
    易明細。而甲○○依其社會生活之通常經驗與智識思慮，應可
    知悉提供其金融帳戶予他人，恐遭他人使用為從事財產犯罪
    及處理犯罪所得之工具，又提領別人匯入其金融帳戶內之來
    路不明款項，再轉交第三人之舉，極可能係他人收取詐欺取
    財犯罪所得款項，而欲隱匿該犯罪所得之本質及去向，竟與
    上開詐欺集團其他成員，共同意圖為自己不法之所有，基於
    三人以上共同詐欺取財及洗錢之單一犯意聯絡(尚難認其有
    參與犯罪組織、冒用政府機關或公務員名義詐欺之犯意)，
    將其所申設之玉山商業銀行帳號000-0000000000000號帳戶(
    起訴書誤載部分，應予更正，下稱玉山銀行帳戶)、永豐商
    業銀行帳號000-00000000000000號帳戶(下稱永豐銀行帳戶)
    存摺封面照片，傳送予「趙正隆」，容任該詐欺集團使用。
    該詐欺集團其他成員並以附表編號1至2「詐欺時間及方式」
    欄所示之方式，致丙○○○、乙○○均陷於錯誤，而於附表編號1
    至2「匯款時間、地點、金額及匯入之帳戶」欄所示之時地
    ，將各該款項分別匯入上開永豐銀行及玉山銀行帳戶。俟詐
    欺款項匯入帳，甲○○再依「趙正隆」指示於附表編號1至2「
    提領時間及金額」欄所示之時間提領各該金額，並將領得現
    金交給不詳詐欺集團成員收受，以此製造金流斷點，隱匿上
    開詐欺特定犯罪不法所得之去向。嗣丙○○○、乙○○察覺受騙
    報警處理，始悉上情。
二、案經丙○○○、乙○○訴由新竹市警察局第二分局報告臺灣新竹
    地方檢察署檢察官偵查起訴。
    理  由
一、本件被告甲○○所犯之3人以上共同詐欺取財罪、一般洗錢罪
    ，均非死刑、無期徒刑、最輕本刑為3年以上有期徒刑之罪
    或高等法院管轄第一審案件，被告於本院行準備程序中，就
    被訴事實為有罪之陳述，經本院認合於刑事訴訟法第273條
    之1第1項之規定，裁定進行簡式審判程序，合先敘明。
二、認定犯罪事實所憑之證據及認定之理由：
　　上開犯罪事實，業據被告於警詢、偵訊、本院準備程序及簡
    式審判程序中坦承不諱(偵卷第7頁至第9頁、第69頁至第70
    頁、本院卷第40頁、第52頁)，核與證人即告訴人乙○○、丙○○○於警詢中之指訴被害情節相合(偵卷第29頁、第40頁)，並
    有被告提款影像一覽表、被告所提供之永豐銀行帳戶、玉山
    銀行帳戶交易明細各1份、被告領款及交付款項之監視器錄
    影畫面翻拍照片數張(偵卷第13頁、第15頁、第17頁、第18
    頁至第23頁)，及如附表編號1至2「證據」欄所示之證據在
    卷可參，是被告之任意性自白，確與事實相符，堪予採信，
    自應依法論科。
三、論罪科刑：
㈠、被告與「貸款達人李建德」、「趙正隆」及所屬詐欺集團成
    員就本案所犯詐欺取財犯行，使告訴人丙○○○、乙○○於附表
    編號1至2「匯款時間、地點、金額及匯入之帳戶」欄所示之
    時地，將各該款項分別匯款至上開永豐銀行、玉山銀行帳戶
    ，被告復依指示提領該帳戶內之詐欺贓款後，轉交所屬詐欺
    集團不詳成員取款，以隱匿其等詐欺所得去向，業如前述，
    被告所為已切斷資金與當初犯罪行為之關聯性，隱匿犯罪行
    為或該資金不法來源或本質，使偵查機關無法藉由資金之流
    向追查犯罪者。是核被告所為，均係犯刑法第339條之4第1
    項第2款之3人以上共同詐欺取財罪及洗錢防制法第14條第1
    項、第2條第2款之洗錢罪。
㈡、按共同實施犯罪行為之人，在合同意思範圍以內，各自分擔
    犯罪行為之一部，相互利用他人之行為，以達其犯罪之目的
    者，即應對於全部所發生之結果，共同負責。而共同正犯之
    成立，祇須具有犯意之聯絡及行為之分擔，既不問犯罪動機
    起於何人，亦不必每一階段犯行，均須參與（最高法院28年
    上字第3110號、34年上字第862號判例意旨參照）。又共同
    正犯之意思聯絡，原不以數人間直接發生者為限，若有間接
    之聯絡者，亦包括在內，如甲分別邀約乙、丙犯罪，雖乙、
    丙間彼此並無直接之聯絡，亦無礙於其為共同正犯之成立（
    最高法院77年台上字第2135號判例意旨參照）。是以，行為
    人參與構成要件行為之實施，並不以參與構成犯罪事實之全
    部或始終參與為必要，即使僅參與構成犯罪事實之一部分，
    或僅參與某一階段之行為，亦足以成立共同正犯。經查，被
    告雖非親自向告訴人丙○○○、乙○○實施訛詐，而未自始至終
    參與各階段之犯行，然被告提供永豐銀行及玉山銀行帳戶供
    詐欺集團作為詐欺取財之用，並提領告訴人2人遭詐騙款項
    後上繳給所屬詐欺集團指定之人，藉此製造資金斷點，隱匿
    特定犯罪所得去向，被告與詐欺集團其他成員間既為詐騙告
    訴人而彼此分工，堪認渠等係在合同意思範圍內，各自分擔
    犯罪行為之一部，並相互利用他人之行為，以達犯罪之目的
    ，從而被告與「貸款達人李建德」、「趙正隆」等所屬詐欺
    集團成員間就上開犯行，彼此間有犯意聯絡及行為分擔，為
    共同正犯。
㈢、被告前因不能安全駕駛致交通危險案件，經本院以107年度竹
    交簡字第626號判決判處有期徒刑3月確定，於108年3月21日
    易科罰金執行完畢等情，業據檢察官於審理時主張並說明，
    並有臺灣高等法院被告前案紀錄表在卷可稽，被告對此文書
    證據亦表明沒有意見(見本院卷第53頁)，此部分事實堪以認
    定。是其於有期徒刑執行完畢後，5年以內故意再犯本案有
    期徒刑以上之各罪，均屬刑法第47條第1項之累犯，參酌檢
    察官以被告構成累犯之前案與本案罪質不同，認無依累犯加
    重之必要，及司法院大法官釋字775號解釋意旨，衡以被告
    先前執行者係公共危險案件，與本案之罪質確實有異，並無
    何等特別關連性，難認其於本案中有彰顯出主觀特別惡性或
    刑罰反應力薄弱之情形，倘因此加重最低本刑恐致生行為人
    所受的刑罰超過其所應負擔罪責的情形，是不依前揭規定加
    重其最低本刑。
㈣、被告於附表編號1至2「提領時間及金額」欄所示時間多次提
    領詐欺款項之行為，主觀上均係基於單一決意，而分別於密
    切接近之時間、相同地點實施，侵害同一被害人法益，各行
    為之獨立性極為薄弱，依一般社會健全觀念，在時間差距上
    ，難以強行分開，故應評價為接續犯，而論以一罪。
㈤、被告與「貸款達人李建德」、「趙正隆」及所屬詐欺集團成
    員間，係基於單一決意而觸犯上開數罪名，為想像競合犯，
    應依刑法第55條之規定，從一重之3人以上共同犯詐欺取財
    罪處斷。又想像競合犯之處斷刑，本質上係「刑之合併」。
    其所謂從一重處斷，乃將想像競合犯組成之評價上數罪，合
    併為科刑一罪，其所對應之刑罰，亦合併其評價上數罪之數
    法定刑，而為一個處斷刑。易言之，想像競合犯侵害數法益
    者皆成立犯罪，論罪時必須輕、重罪併舉論述，同時宣告所
    犯各罪名，包括各罪有無加重、減免其刑之情形，亦應說明
    論列，量刑時併衡酌輕罪部分量刑事由，評價始為充足，然
    後依刑法第55條前段規定「從一重處斷」，非謂對於其餘各
    罪可置而不論。因此，法院決定處斷刑時，雖以其中最重罪
    名之法定刑作為裁量準據，惟於裁量其輕重時，仍應將輕罪
    合併評價在內（最高法院108年度台上字第4405、4408號判
    決意旨參照）。查被告於偵、審時，已坦承本案之洗錢罪犯
    行，依洗錢防制法第16條第2項「犯前2條之罪，在偵查或審
    判中自白者，減輕其刑」之規定，原應減輕其刑，惟被告於
    本案所為犯行已從一重之刑法3人以上共同犯詐欺取財罪處
    斷，依上開說明，由本院依刑法第57條量刑時，一併衡酌該
    部分減輕其刑事由，附此敘明。
㈥、被告就附表編號1至2所示2次3人以上共同犯詐欺取財犯行間
    ，犯意各別，行為互殊，被害人不同，自應分論併罰。　
㈦、另法院於面對不分犯罪情節如何，概以重刑為法定刑者，於
    有情輕法重之情形時，在裁判時本有刑法第59條酌量減輕其
    刑規定之適用，以避免過嚴之刑罰，亦即法院為避免刑罰過
    於嚴苛，於情輕法重之情況下，應合目的性裁量而有適用刑
    法第59條酌量減輕被告刑度之義務。又刑法第59條規定犯罪
    之情狀顯可憫恕者，得酌量減輕其刑，其所謂「犯罪之情狀
    」，與同法第57條規定科刑時應審酌之一切情狀，並非有截
    然不同之領域，於裁判上酌減其刑時，應就犯罪一切情狀（
    包括第57條所列舉之10款事項），予以全盤考量，審酌其犯
    罪有無顯可憫恕之事由，即有無特殊之原因與環境，在客觀
    上足以引起一般同情，以及宣告法定最低度刑，是否猶嫌過
    重等等，資為判斷，且適用刑法第59條酌量減輕其刑時，並
    不排除同法第57條所列舉10款事由之審酌。經查，被告提供
    上開永豐銀行及玉山銀行帳戶並分擔提領匯入其帳戶詐欺贓
    款之行為，所為固有失當，並造成告訴人丙○○○、乙○○等2人
    財產上之損害，惟被告僅聽命集團其他成員之指揮，擔任車
    手工作，並依指示交付款項予指定之人，且考量現今詐欺集
    團吸收成員加入之手法日新月異，本案詐欺集團係於網路張
    貼借貸訊息，以此方式吸引有借款需求者加入，本案被告亦
    係因需錢孔急，一時不察方為本案詐欺集團所用，與其他詐
    欺案件之被告主觀上係為快速賺取高額報酬而擔任車手、收
    水手之情形有別，主觀惡性較輕，復衡以被告犯後於偵、審
    程序中自始坦承本案全部犯行，於本案中未獲得本欲借貸之
    貸款分毫，卻願憑己力賠償告訴人2人於本案中所受損失，
    而與告訴人2人達成和解，告訴人2人及檢察官亦因此均於本
    院審理時陳明同意給予被告減刑之機會(本院卷第41頁、第5
    4頁)，足見被告於此確竭力彌補告訴人之損害，以真摯悔意
    獲得告訴人2人之諒解，確有善後撫咎之誠及悛悔之實據。
    再者，被告現有正當工作，惟尚有母親需扶養，每月還款能
    力有限，故以分期付款之方式賠償告訴人2人，倘科以刑法
    第339條之4第1項第2款所定最低刑度，被告仍必須入監服刑
    ，無疑使被告藉此記取深切教訓，以正當工作腳踏實地履行
    賠償告訴人2人之目的落空，據此，依被告犯罪情狀若處以
    刑法第339條之4第1項第2款所規定之法定最低本刑即有期徒
    刑1年，對之不免失之過苛，而有「情輕法重」之憾，爰依
    刑法第59條之規定就被告各次犯行均酌量減輕其刑，期使個
    案裁判之量刑符合罪責相當原則，並盼被告勿再罹刑章。
㈧、爰以行為人之責任為基礎，審酌被告因需錢孔急，輕信網路
    廣告，隨意提供其所有之金融帳戶予詐欺集團不法使用，並
    聽從指示提領並交付予指定之人，使詐欺集團能夠將該帳戶
    充作向他人詐欺取財之工具，於提領上繳後製造金流斷點，
    隱匿上開詐欺所得去向，助長社會詐欺財產犯罪之風氣，致
    使無辜民眾受騙而受有財產上損害，造成執法機關不易查緝
    犯罪行為人之真實身分，更增加被害人求償上之困難，亦擾
    亂金融交易往來秩序，應予非難；惟念被告自始坦認犯行，
    符合洗錢罪之減輕其刑事由，且未實際參與全程詐騙行為，
    僅提供帳戶並提領而非屬詐欺集團之核心成員，並願分期賠
    償告訴人2人於本案損失之良好態度，兼衡被告自述高職畢
    業之智識程度，目前從事醫療器材相關工作，離婚，育有2
    名未成年子女(由前妻扶養)，其現與母親同住，家庭經濟狀
    況為普通等一切情狀，分別量處如主文所示之刑，並定其應
    執行刑。至本院雖依刑法第59條規定酌減其刑，然被告所犯
    刑法刑法第339條之4第1項第2款之各罪，其最重法定本刑為
    有期徒刑7年，與刑法第41條第1項易科罰金之要件不符，縱
    依刑法第59條之規定減刑，仍不影響其為不得易科罰金之罪
    ，故不得易科罰金，惟本院宣告之刑既均為6月以下有期徒
    刑，依刑法第41條第3項、第8項規定，仍得依同條第2項規
    定折算易服社會勞動，附此說明。
四、沒收：
㈠、被告提供之永豐銀行、玉山銀行帳戶雖供詐欺集團成員匯入
    詐欺款項並提領，惟金融帳戶單獨存在尚不具刑法上之非難
    性，且上開帳戶可隨時停用，就沒收制度所欲達成遏止犯罪
    之目的並無任何助益，是認不具刑法上之重要性，而無宣告
    沒收之必要，爰依刑法第38條之2第2項之規定，不予宣告沒
    收。　　　
㈡、次按犯罪所得，屬於犯罪行為人者，沒收之。但有特別規定
    者，依其規定。前二項之沒收，於全部或一部不能沒收或不
    宜執行沒收時，追徵其價額。又犯罪所得之沒收或追徵，在
    剝奪犯罪行為人之實際犯罪所得，其重點置於所受利得之剝
    奪，故無利得者自不生剝奪財產權之問題，是2人以上共同
    犯罪，關於犯罪所得之沒收、追徵，應各按其實際利得數額
    負責，並非須負連帶責任（最高法院104年度第13次刑事庭
    會議決議、105年度台上字第1733號判決意旨參照）。經查
    ，被告自述並未領取任何報酬(偵卷第70頁)，且依現存卷內
    資料查無積極證據足認被告確有實際獲得報酬而有犯罪所得
    ，檢察官對此亦未提出證據加以證明，本院無從就此部份犯
    罪所得宣告沒收，末此敘明。　　
據上論斷，應依刑事訴訟法第273條之1第1項、第299條第1項前
段，判決如主文。
本案經檢察官葉子誠提起公訴，檢察官劉正祥到庭執行職務。　
中　　華　　民　　國　　111 　年　　8 　　月　　30　　日
                  刑事第二庭    法　官  楊數盈
以上正本證明與原本無異。
如不服本判決應於收受本判決後20日內向本院提出上訴書狀，上
訴書狀應敘述具體理由。上訴書狀未敘述上訴理由者，應於上訴
期間屆滿後20日內補提理由書狀於本院（均須按他造當事人之人
數附繕本）「切勿逕送上級法院」。
告訴人或被害人如對於本判決不服者，應具備理由請求檢察官上
訴，其上訴期間之計算係以檢察官收受判決正本之日期為準。
中　　華　　民　　國　　111 　年　　8 　　月　　30　　日
　　　　　　　　　　　　　  　  書記官  陳采薇 　　　　
附錄本案論罪科刑法條：
刑法第339條之4第1項第2款：
犯第339條詐欺罪而有下列情形之一者，處1年以上7年以下有期
徒刑，得併科1百萬元以下罰金：
二、三人以上共同犯之。
洗錢防制法第2條第2款
本法所稱洗錢，指下列行為：
二、掩飾或隱匿特定犯罪所得之本質、來源、去向、所在、所有
    權、處分權或其他權益者。
洗錢防制法第14條第1項
有第二條各款所列洗錢行為者，處7年以下有期徒刑，併科新臺
幣5百萬元以下罰金　
附表：
編號 告訴人 詐欺時間及方式 匯款時間、地點、金額及匯入之帳戶 提款人 提領時間及金額   證    　 據 1 丙○○○ 該詐欺集團某成年成員於110年7月20日11時5分許，佯裝丙○○○之姪女去電丙○○○，並要求借款云云，致丙○○○陷於錯誤，而為右列匯款。 丙○○○於110年7月20日11時5分許，至桃園市○○區○○路00號龍潭南龍郵局臨櫃匯款新臺幣(下同)20萬元至甲○○所提供之永豐銀行帳戶。 甲○○ 110年7月20日 12時3分  12時7分 17萬8,000 元 2萬2,000 元 內政部警政署反詐騙諮詢專線紀錄表、桃園市政府警察局龍潭分局龍潭派出所受理各類案件紀錄表、受理詐騙帳戶通報警示簡便格式表、金融機構聯防機制通報單、受(處)理案件證明單、郵政跨行匯款申請書影本、與詐欺集團對話紀錄截圖各1份(偵卷第39頁、第41頁、第43頁至第46頁、第48頁、第50頁)。 2 乙○○ 該詐欺集團某成年成員於110年7月20日9時30分許，佯裝健保局人員、警員林國文、書記官黃瑞敏去電向乙○○誆稱：其健保卡及個資遭盜用，現涉及詐騙案件需監管帳戶，須把錢匯入公證帳號云云，致乙○○陷於錯誤，而為右列匯款。 乙○○於110年7月20日11時43分許，至桃園市○○區○○路000號龍潭中興郵局臨櫃匯款485200元至甲○○所提供之玉山銀行帳戶。   12時30分  12時38分 12時40分 41萬5,000元 3萬元 4萬元  內政部警政署反詐騙諮詢專線紀錄表、桃園市政府警察局龍潭分局中興派出所受理各類案件紀錄表、受理詐騙帳戶通報警示簡便格式表、金融機構聯防機制通報單、受(處)理案件證明單、郵政跨行匯款申請書影本、與詐欺集團對話紀錄截圖各1份(偵卷第28頁、第30頁至第31頁、第34頁至第38頁)。